臺灣臺南地方法院刑事判決　　　　　　　96年度簡上字第97號
上　訴　人　甲○○
即　被　告
上列上訴人因詐欺案件，不服本院九十六年度簡字第一一三號中
華民國九十六年一月十八日第一審判決（聲請案號：九十五年度
偵字第一六四七０號），提起上訴，本院管轄之第二審合議庭判
決如下：
    主  文
上訴駁回。
    事  實
一、甲○○雖預見提供自己所有之金融帳戶存摺、金融卡暨密碼
    予他人使用，他人有可能利用其帳戶遂行犯罪行為，以避免
    暴露真實身分遭警查緝等情，竟仍基於縱若有人以其帳戶遂
    行詐欺取財犯行，亦不違反其本意之幫助犯意，將其於民國
    九十二年間開立之台新國際商業銀行永福分行000000
    00000000號帳戶（下稱本件台新銀行永福分行帳戶
    ）之存摺、金融卡及密碼，於九十四年三月二十一日之前某
    日，交付姓名年籍均不詳之成年人組成之詐欺集團，該詐騙
    集團人員並共同意圖為自己不法所有之犯意聯絡，由集團中
    不詳姓名年籍之成年男子於九十四年三月十五日，以電話向
    乙○○佯稱其係「楊課長」、「唐律師」，乙○○業因中獎
    而須先匯款等語，致乙○○誤信為真，於九十四年三月二十
    一日依照指示存款新臺幣（下同）二十萬元至本件台新銀行
    永福分行帳戶。嗣因乙○○於存款後未取得中獎獎金，發覺
    受騙報警處理，始查獲前情。
二、案經臺北縣政府警察局三重分局報請臺灣板橋地方法院檢察
    署呈請臺灣高等法院檢察署檢察長函轉臺灣臺南地方法院檢
    察署檢察官偵查後聲請簡易判決處刑。
    理  由
一、被害人乙○○之警詢，以及臺中市警察局受理詐騙帳戶通報
    警示及財團法人金融聯合徵信中心通報案件紀錄資訊各一份
    ，檢察官及被告於本院調查證據時，均知曉係審判外之言詞
    及書面陳述，但至言詞辯論終結前均未聲明異議，本院審酌
    上開言詞及書面陳述作成之情況，認為適當，依刑事訴訟法
    第一百五十九條之五第二項規定，得為證據。又台新銀行台
    新作集字第九五０五三九０號函附之本件台新銀行永福分行
    帳戶交易明細資料表，係銀行就上開帳戶之存、提款使用情
    形，以機械記錄方式列印而出之資料，非被告以外之人於審
    判外之言詞或書面陳述，並非傳聞證據，無刑事訴訟法第一
    百五十九條第一項之適用。
二、訊據被告對於其有申辦本件台新銀行永福分行帳戶，且被害
    人曾於九十四年三月二十一日存款二十萬元至該帳戶內等情
    ，固均為坦承，惟矢口否認有何幫助詐欺犯行，並辯稱：本
    件台新銀行永福分行帳戶係供我每月扣款三千多元繳付小額
    信用貸款使用，而於九十四年二月底或同年月三月初，我將
    本件台新銀行永福分行帳戶之金融卡及載有密碼之存摺置於
    機車之置物籃內，本要前去台新銀行永福分行繳付貸款，但
    因故作罷後，上開放置於機車之置物籃內之存摺及金融卡並
    未取出，隔日即發現遺失，我並未提供該帳戶予詐欺集團使
    用等語，經查：
  (一)本件台新銀行永福分行帳戶係被告申辦開立，且被害人因於
    九十四年三月十五日，遭詐騙集團之不詳姓名年籍成年男子
    以電話佯稱其係「楊課長」、「唐律師」，被害人業因中獎
    而須先匯款等語，致被害人誤信為真，遂於九十四年三月二
    十一日依照指示存款二十萬元至本件台新銀行永福分行帳戶
    等情，為被害人於警詢陳述綦詳，並有台新銀行台新作集字
    第九五０五三九０號函附之本件台新銀行永福分行帳戶交易
    明細資料表、臺中市警察局受理詐騙帳戶通報警示及財團法
    人金融聯合徵信中心通報案件紀錄資訊各一份可稽（分見臺
    灣板橋地方法院檢察署九十五年度偵字第二二二四二號偵查
    卷第八頁背面、第九頁背面、第二十頁至第二七頁背面、第
    四一頁背面）。
  (二)被告固以前揭情詞置辯，惟查：
  (1)被告坦稱本件台新銀行永福分行帳戶，係供每月扣款三千多
    元繳付小額信用貸款使用，而於九十四年二月底或同年月三
    月初時，尚有十餘萬元貸款未為清償等語（見審理卷第四四
    頁），且本件台新銀行永福分行帳戶自九十三年二月六日起
    至九十四年三月七日止，存款轉出轉入頻繁，並確於每月六
    日或七日固定轉帳扣款三千一百七十九元，有上揭本件台新
    銀行永福分行帳戶交易明細資料表可憑，可見本件台新銀行
    永福分行帳戶，對於被告而言，係屬經常使用且供作按月扣
    款繳付尚未償畢之小額信用貸款之重要帳戶。
  (2)再依上開本件台新銀行永福分行帳戶交易明細資料表所示，
    九十四年二月六日及同年三月七日均見扣款完畢，亦即該二
    個月份清償貸款之義務，均因已從本件台新銀行永福分行帳
    戶內之存款直接扣款而獲履行，被告並無須再行處理清償該
    二個月份之貸款債務之必要，是被告辯稱其於九十四年二月
    底或同年月三月初，因前去台新銀行永福分行繳付貸款之緣
    故，始攜帶並將本件台新銀行永福分行帳戶之金融卡及載有
    密碼之存摺置於機車之置物籃內云云，與事理相違。
  (3)次按一般人至郵局或銀行申請開立帳戶，其目的不外於利用
    郵局或銀行帳戶作存、提款、轉帳等財產之金錢支配處分，
    故對於郵局或銀行發給之存摺、金融卡、提款卡、密碼等重
    要資料、物品，無不妥為保存，以防遺失或被盜用，損及個
    人財產權益，並遭濫用為財產犯罪之工具，倘有遺失或遭竊
    ，衡諸常情，理應立即向警察局報案，或至少馬上將帳戶申
    辦止付，以免遭人竊領財產或作為犯罪之工具，被告既然辯
    稱本件台新銀行永福分行帳戶之存摺、金融卡、密碼於九十
    四年二月底或同年月三月初遺失後隔日，其即發現該遺失之
    情云云，惟不僅未見本件台新銀行永福分行帳戶之存摺、金
    融卡、密碼有何遺失或遭竊之紀錄，該帳戶亦未曾有申辦帳
    戶停用之紀錄，有台新銀行九十六年五月三日台新作文字第
    九六０五七八一號函可憑（見二審卷第二九頁），可見被告
    並未曾有任何掛失以防遭人盜領冒用之舉動，則被告此等任
    意將上揭攸關個人財產之文件物品隨便放置而不妥善保管，
    復竟然早已發覺如此重要之文件物品已失去蹤影，猶置之不
    管而未為任何防範遭人盜領冒用之措施，亦不符合上開一般
    常情。
  (4)又本件台新銀行永福分行帳戶，固曾於九十四年四月十八日
    有以電話方式掛失存摺之紀錄，有上揭台新銀行九十六年五
    月三日台新作文字第九六０五七八一號函可參，惟掛失存摺
    並無使帳戶停用或止付之效力，無從據以斷絕帳戶遭人盜領
    冒用之危險，更何況該掛失存摺之舉，已在被害人遭詐騙以
    之後，亦即本件台新銀行永福分行帳戶之存摺、金融卡及密
    碼早已淪為詐騙集團人員所使用之工具，上開掛失存摺根本
    無助於詐騙犯罪之防止，無異於聊備一格之舉動，無從僅憑
    被告單純之掛失存摺，即可作為本件台新銀行永福分行帳戶
    之存摺、金融卡及密碼確有發生遺失情事之佐證。
  (5)從而，被告所辯遺失本件台新銀行永福分行帳戶之存摺、金
    融卡及密碼云云，並不合乎事理及一般常情，復無任何足認
    該批物品曾有發生遺失情事之明確跡證，則本件台新銀行永
    福分行帳戶之存摺、金融卡及密碼，於情於理，當係出自掌
    管者即被告本身之交付，詐騙集團人員始能獲取而據以作為
    實行本件詐騙行為之工具，足堪認定。
  (三)又不肖之徒為掩飾不法行徑，避免執法人員之追究處罰，經
    常利用他人帳戶之存摺、提款卡及密碼轉帳或提領犯罪所得
    ，藉以掩蓋犯罪行為之情形，業經新聞及電視等大眾傳播系
    統多所報導，政府亦宣導民眾注意防範，則一般人本於生活
    經驗及認識，若有人要求提供金融機構存款帳戶之存摺、提
    款卡及密碼供其使用之行徑，在客觀上可預見輒與利用該帳
    戶進行詐欺此財產性犯罪之工具有密切關聯，被告並非年幼
    無知或與社會隔絕之人，依其智識能力及社會生活經驗，對
    於將自己開設之帳戶之存摺、金融卡、密碼交予不相識之人
    ，該帳戶將有可能會被利用作為實行詐欺犯罪之工具一事應
    有所預見，然其竟仍提供本件台新銀行永福分行帳戶之存摺
    、金融卡及密碼，使詐騙集團人員得藉以遂行向被害人詐騙
    金錢之犯罪，則被告本身即存有縱有人持本件台新銀行永福
    分行帳戶之存摺、金融卡及密碼作為詐騙之犯罪工具而進行
    詐欺犯罪，亦不違背其本意之幫助故意，應至為明確，被告
    所辯云云，無非事後卸責之詞，無可為採，事證明確，被告
    犯行洵堪認定。
三、查向被告取得本件台新銀行永福分行帳戶之存摺、金融卡、
    密碼等物，供對被害人實行詐欺行為之詐騙集團人員，係為
    觸犯刑法第三百三十九條第一項詐欺取財罪之共同正犯，是
    核被告所為，其基於幫助他人詐欺之不確定故意，提供帳戶
    之存摺、金融卡、密碼予詐騙集團而助益詐欺行為之實行，
    係詐欺取財罪之幫助犯，依刑法第三十條第二項，按正犯之
    刑減輕之（修正施行後刑法第三十條規定，係將原規定作文
    字修正為「幫助他人實行犯罪者，為幫助犯。」，僅有用語
    之區別，無關刑罰之變動，無比較適用之必要）。又刑法於
    九十四年二月二日修正公布，並於九十五年七月一日施行，
    按刑法第二條第一項規定：「行為後法律有變更者，適用行
    為時之法律。但行為後之法律有利於行為人者，適用最有利
    於行為人之法律」，被告行為後，刑法第四十一條第一項前
    段易科罰金之規定業修正變更為：「犯最重本刑為五年以下
    有期徒刑以下之刑之罪，而受六個月以下有期徒刑或拘役之
    宣告者，得以新臺幣一千元、二千元或三千元折算一日，易
    科罰金。」但依據修正前刑法第四十一條第一項前段易科罰
    金及修正前罰金罰鍰提高標準條例第二條前段（現已刪除）
    規定，被告行為時易科罰金折算標準，係以銀元一百元即新
    臺幣三百元以上、銀元三百元即新臺幣九百元以下折算一日
    ，則比較修正前後易科罰金折算標準，當以修正前之規定，
    較有利於被告，本件應依刑法第二條第一項前段，依修正前
    刑法第四十一條第一項前段及修正前罰金罰鍰提高標準條例
    第二條規定，定其易科罰金之折算標準。
四、原審以被告罪證明確，因而適用刑法第三十條、第三百三十
    九條第一項、修正前刑法第四十一條第一項前段，刑法施行
    法第一條之一第一項、第二項前段及修正前罰金罰鍰提高標
    準條例第二條規定，並審酌被告之犯罪動機、目的、手段及
    刻意提供本件台新銀行永福分行帳戶予他人使用，其行為業
    已造成被害人之財產損害達二十萬元，足以破壞社會治安及
    妨礙金融秩序，並增加犯罪查緝之困難，且犯後並未坦承犯
    行之犯後態度等一切情狀，量處拘役五十日，並諭知易科罰
    金之折算標準，其認事用法，均無不合，量刑亦屬適當，被
    告以原判決不當為由執為上訴，並無可取，應予駁回。
據上論斷，應依刑事訴訟法四百五十五條之一第一項、第三項，
第三百六十八條，判決如主文。
本案經檢察官丙○○到庭執行職務。
中　　華　　民　　國　　96　　年　　7　　月　　5　　日
                  刑事第十一庭審判長法  官  陳欽賢
                                    法  官  黃翰義
                                    法  官  陳威龍
以上正本證明與原本無異。
不得上訴。
　　　　　　　　　　　　　　　　　　書記官　鄭吉裕
中　　華　　民　　國　　96　　年　　7 　　月　　5 　　日
附錄論罪科刑法條：
刑法第339條第1項：
意圖為自己或第三人不法之所有，以詐術使人將本人或第三人之
物交付者，處5年以下有期徒刑、拘役或科或併科1千元以下罰金
。
